【裁判字號】    98,易,957
【裁判日期】    980522
【裁判案由】    詐欺
【裁判全文】
臺灣臺北地方法院刑事判決              98年度易字第957 號
公  訴  人  臺灣臺北地方法院檢察署檢察官
被      告  甲○○
上列被告因詐欺案件，經檢察官提起公訴（98年度偵字第4618號
），被告於本院準備程序就被訴事實為有罪之陳述，經受命法官
告知被告簡式審判程序意旨，並聽取被告、檢察官之意見後，本
院合議庭裁定由受命法官獨任依簡式審判程序審理、判決如下：
    主  文
甲○○幫助犯詐欺取財罪，處拘役拾日，如易科罰金，以新臺
幣壹仟元折算壹日。
    事  實
一、甲○○乃具相當社會生活經驗之人，對於貿然將自己開立之
    金融帳戶存摺、金融卡及密碼，交付予其他不熟悉人任意使
    用，可能因此供人利用為犯罪所用，而坊間每每發生有人遭
    詐騙將款項匯入人頭帳戶後遭提領一空，致追索不能一事明
    知，並對所提供之帳戶可能因而幫助他人從事詐欺不法犯罪
    有預見，仍於不違背其本意情形下，基於幫助不詳姓名、年
    籍之成年人詐欺取財之未必故意，於民國（下同）97年10月
    16日，將其在臺北市之華泰商業銀行營業部申請開立帳戶00
    00000000000 號帳戶之存摺、提款卡、密碼，於同日，在臺
    北縣板橋市遠東百貨公司，以不詳代價，將其上開帳戶之存
    摺、提款卡、密碼，交付與不詳姓名年籍成年人使用。嗣該
    人士組成之詐騙集團成員即基於意圖為自己不法之所有，於
    同年月24日20時許，以電話連絡乙○○，並向其佯稱：伊係
    東森購物台之人員，因購物分期扣款有問題、誤設為分期扣
    款，每月會固定扣款，爰要求乙○○至就近之自動櫃員機依
    指示操作，俾便取消上開東森購物之扣款，等語，致乙○○
    不疑有他，因而陷於錯誤，於同日晚上，在臺北縣土城市○
    ○路○段某郵局，依該詐騙集團成員指示操作匯款臺幣（下
    同）29,982元匯至甲○○上開帳戶後，旋遭人提領一空。嗣
    乙○○察覺有異，始知遭詐騙報警，而查獲上情。
二、案經乙○○訴由臺北縣政府警察局士城林分局轉由臺北市政
    府警察局中山分局報請臺灣臺北地方法院檢察署檢察官偵查
    起訴。
    理  由
壹、程序方面
一、按除被告所犯為死刑、無期徒刑、最輕本刑為3 年以上有期
    徒刑之罪或高等法院管轄第一審案件者外，於法院行準備程
    序進行中，被告先就被訴事實為有罪之陳述時，審判長得告
    知被告簡式審判程序之旨，並聽取當事人、代理人、辯護人
    及輔佐人之意見後，裁定進行簡式審判程序；且受命法官行
    準備程序，與法院或審判長有同一之權限；又簡式審判程序
    之證據調查，不受刑事訴訟法第159 條第1 項、第161 條之
    2 、第161 條之3 、第163 條之1 及第164 條至第170 條規
    定之限制，刑事訴訟法第273 條之1 第1 項、第279 條第2
    項前段、第273 條之2 分別定有明文。
二、查本件被告甲○○所犯為死刑、無期徒刑、最輕本刑為三年
    以上有期徒刑以外之罪，且非高等法院管轄第一審之案件，
    其於準備程序就前揭被訴事實為有罪之陳述，經受命法官告
    知簡式審判程序之旨，並聽取當事人之意見後，本院合議庭
    認無不得或不宜改依簡式審判程序進行之處，爰依刑事訴訟
    法第273 條之1第1項，裁定本件由受命法官獨任進行簡式審
    判程序，合先敘明。
貳、實體方面
一、上揭幫助犯詐欺取財事實，業據被告於本院98年5 月12日準
    備程序、審判程序時均供坦不諱，核與被害人乙○○於97年
    10月24日警詢時之指述情節大致符合（見臺灣臺北地方法院
    檢察署98年度偵字第4618號，以下簡稱偵卷，第5至6頁），
    並有被害人匯款之交易明細表收據、華泰商業銀行97年12月
    8日（97）華泰總營業字第10303號函檢送甲○○開戶資料影
    本及資金往來交易明細表、遠傳電信0000000000通聯調閱查
    詢單、臺北縣政府警察局土城分局清水派出所受理各類案件
    紀錄表、受理詐騙帳戶通報警示簡便格式表、受理刑事案件
    報案三聯單、內政部警政署反詐騙案件紀錄表、和信電訊股
    份有限公司0000000000申請人資料及97年11月份之雙向通聯
    紀錄、和信電訊股份有限公司0000000000申請人資料及97年
    10月份之雙向通聯紀錄、報紙分類廣告、和信電訊通話明細
    等在卷可稽（見偵卷，第16頁、第21至25頁、第27至32頁、
    第41至44頁、第50至55頁、第60.1至62頁）。按一般正當之
    人自行向金融機構申請開設帳戶，原則上並無特殊限制及困
    難，故需用帳戶者原得以己之名義申請而無另行多所勞費向
    他人買受帳戶之必要；況目前時下以人頭帳戶詐騙被害人匯
    款之行為甚為猖獗，此經媒體廣為報導，政府機關尚多次呼
    籲民眾應謹慎控管己有帳戶且勿出賣個人帳戶以免淪為詐騙
    者之幫助工具，是依一般人之智識及社會生活經驗，極易認
    知買受帳戶者悖於常情未使用己之帳戶而使用他人帳戶，顯
    為遂行存提款紀錄不易循線追查之目的一情，自可產生該買
    受帳戶者係用於不法犯罪之合理懷疑。復酌，被告於本院98
    年5 月12日準備程序、審判時均對答流暢自如，其智識能力
    顯然未遜於一般常人，則其竟仍任意將上開金融卡及密碼交
    與他人使用，被告有幫助犯詐欺取財之故意甚明。綜上，被
    告自白與事實相符，應堪採信，且本件事證明確，其犯行洵
    堪認定。
二、核被告所為，係幫助他人犯刑法第339條第1項之詐欺取財罪
    ，而其提供自己金融帳戶之金融卡及密碼供他人使用，幫助
    犯詐欺罪，所為係詐欺罪構成要件以外之行為，為幫助犯，
    應依刑法第30條第2 項之規定按正犯之刑減輕之。玆審酌被
    告將自己所有上開金融帳戶之金融卡及密碼供他人詐騙使用
    之行為，紊亂社會正常交易秩序，並使不法之徒藉此輕易詐
    取財物，致檢警難以追查緝捕，助長簡訊詐財犯罪集團詐騙
    財物之犯罪風氣，惡性非輕，本不宜輕縱，惟念及其犯後坦
    承犯行，態度良好，一時失慮致罹刑章，並有悔改之意，及
    考量被告未曾有犯罪科刑及執行情形，有卷附之臺灣高等法
    院被告前案紀錄表可稽，復考量被害人乙○○損失29,982元
    等一切情狀，爰量處如主文所示之刑，併斟酌被告高中畢業
    ，經濟情況並不富裕等情，有97年12月20日警詢筆錄在卷可
    參，乃諭知如易科罰金從輕以新臺幣1,000元折算1日之折算
    標準，用啟自新。
據上論斷，應依刑事訴訟法第273條之1第1項、第299條第1項前
段，刑法第30條第1項前段、第2項、第339條第1項、第41條第1
項，刑法施行法第1條之1，判決如主文。
本案經檢察官葉惠燕到庭執行職務。
中    華    民    國    98    年  5     月     22     日
                  刑事第十九庭法  官  施添寶
以上正本證明與原本無異。
如不服本判決應於收受本判決後10日內向本院提出上訴書狀，並
應敘述具體理由，如未敘述上訴理由者，應於上訴期間屆滿後20
日內補提理由書狀於本院（均須按他造當事人之人數附繕本）「
切勿逕送上級法院」。告訴人或被害人如對於本判決不服者，應
具備理由請求檢察官上訴，其上訴期間之計算係以檢察官收受判
決正本之日期為準。
                              書記官  陳弘文
中    華    民    國    98    年  5     月     22     日
附錄本案論罪科刑法條全文
中華民國刑法第339條
意圖為自己或第三人不法之所有，以詐術使人將本人或第三人之
物交付者，處五年以下有期徒刑、拘役或科或併科一千元以下罰
金。
以前項方法得財產上不法之利益或使第三人得之者，亦同。
前二項之未遂犯罰之。
中華民國刑法第30條
幫助他人實行犯罪行為者，為幫助犯。雖他人不知幫助之情者，
亦同。
幫助犯之處罰，得按正犯之刑減輕之。


司法院資訊處製作；財團法人民間司法改革基金會備份。
